ACORDAO-COMPLETO-2358292

ACÓRDÃO DE RELAÇÃO

ACÓRDÃO DE RELAÇÃO 4579/2019 ATA 21/2019 - PRIMEIRA CÂMARA

Acórdão 4579/2019-TCU-Primeira Câmara
Vistos, relacionados e discutidos estes autos de representação, com pedido de medida cautelar, formulada pela Empresa Regina Pacheco & Coelho Consultoria em Informática Ltda., acerca de possíveis irregularidades na licitação promovida pelo Serviço Nacional de Aprendizagem Rural - Administração Central (Senar) , na modalidade concorrência, do tipo técnica e preço, com o objetivo de contratar, por meio do sistema de registro de preços, serviços especializados, sob demanda, de desenvolvimento de cursos na modalidade a distância;
Considerando que que foram satisfeitos os requisitos de admissibilidade constantes no art. 113, § 1º, da Lei 8.666/1993, c/c os arts. 235 e 237, VII, do RI/TCU, e no art. 103, § 1º, da Resolução-TCU 259/2014;
Considerando que a Secretaria de Controle Externo de Aquisições Logísticas (Selog) , em sua instrução preliminar, descaracterizou parte das irregularidades apontadas pelo representante, remanescendo dúvidas acerca de alguns pontos;
Considerando que foi promovida a oitiva prévia quanto às alegações do representante e demais questões levantadas pela Selog;
Considerando que as respostas à oitiva prévia e os elementos constantes dos autos permitem a avaliação quanto ao mérito da presente representação;
Considerando que as exigências contidas no edital impugnadas pelo representante não causaram prejuízos à competitividade do certame ou outro tipo de violação, tendo em vista que oito empresas, inclusive a própria representante, apresentaram propostas;
Considerando que, embora os licitantes tenham descumprindo o item 3.1 do edital, ao identificarem-se por meio de etiquetas no envelope "A" correspondente à proposta técnica, a comissão de licitação franqueou a eles a oportunidade de trocar os envelopes e regularizar a situação, de forma isonômica, após a concordância de todos os presentes, com vistas a preservar o caráter competitivo do certame e evitar rigor exagerado;
Considerando que o procedimento adotado atendeu aos princípios da impessoalidade e da eficiência e não comprometeu a legalidade do certame;
Considerando que as medidas ora determinadas são suficientes para mitigar potenciais riscos que poderiam surgir na fase da execução contratual;
Os Ministros do Tribunal de Contas da União, reunidos em sessão da 1ª Câmara, ACORDAM, por unanimidade, com fundamento nos arts. 1º, inciso II, e 43, inciso I, da Lei 8.443/92; c/c os arts. 143, inciso III, 237, parágrafo único, e 250, inciso II, do RI/TCU, quanto ao processo a seguir relacionado, em conhecer da representação, no mérito, considerá-la parcialmente procedente, julgar prejudicado o pedido de cautelar formulado pelo representante e determinar a adoção das medidas abaixo indicadas, de acordo com os pareceres emitidos nos autos (peças 6 e 24) :
1. Processo TC-Processo 007.648/2019-7 (REPRESENTAÇÃO) 
	1.1. Interessado: Serviço Nacional de Aprendizagem Rural - Administração Central (37.138.245/0001-90) 
	1.2. Órgão/Entidade: Administração Regional do Senar no Distrito Federal
	1.3. Relator: Ministro Walton Alencar Rodrigues
	1.4. Representante do Ministério Público: não atuou
	1.5. Unidade Técnica: Secretaria de Controle Externo de Aquisições Logísticas (Selog) .
	1.6. Representação legal: Eliziane de Souza Carvalho (14887/OAB-DF) , representando Serviço Nacional de Aprendizagem Rural - Administração Central; Andreza da Silva Ferreira (32.585/OAB-DF) e outros, representando Regina Pacheco & Coelho Consultoria em Informática Ltda. 
	1.7. Determinações/orientações:
1.7.1. determinar ao Serviço Nacional de Aprendizagem Rural - Administração Central (Senar) , com fundamento no art. 250, inciso II, do RI/TCU, que adote providências quanto aos itens abaixo, e informe ao TCU, no prazo de 15 (quinze) dias, os encaminhamentos realizados:
1.7.1.1.  acrescente dispositivo na minuta de contrato que assegure que as vídeo-aulas desenvolvidas durante a elaboração de um projeto educacional não devem ser consideradas no quantitativo de horas-aulas de desenvolvimento de curso e-learning, quando dele fizerem parte, para fins de pagamento; de forma que não ocorram pagamentos em duplicidade;
1.7.1.2. alternativamente à exigência de certificação Prolibras dos profissionais responsáveis pela tradução, a ser apresentado pelo contratado, admita também a apresentação de certificado de conclusão dos cursos previstos nos incisos I a III e parágrafo único do art. 4º da Lei 12.319/2010;
1.7.2. dar ciência ao Senar, com fundamento no art. 7º da Resolução-TCU 265/2014, sobre as seguintes falhas e impropriedades identificadas na Concorrência 2/2019, para que sejam adotadas medidas internas com vistas à prevenção de ocorrência de outras semelhantes:
1.7.2.1. a exigência de compatibilidade dos cursos desenvolvidos com cada um dos sistemas operacionais informados no item 3.1.7 do termo de referência não foi fundamentada tecnicamente, por meio de levantamentos e estudos preliminares ao procedimento licitatório; 
1.7.2.2. a possibilidade de se exigir, no decorrer da execução contratual, compatibilidade dos cursos desenvolvidos com outros sistemas operacionais que não foram expressamente indicados no edital e/ou no termo de referência (item 2.11 do termo de referência) não encontra amparo no Regulamento de Licitações do Senar, sobretudo na necessidade de vinculação ao instrumento convocatório (art. 2º) ;
1.7.2.3. não há, na planilha colocada à disposição dos licitantes para formulação de suas propostas (peça 14, p. 234) , item de "customização" dos cursos ou expressa indicação de quantas adaptações aos eventuais novos sistemas operacionais serão necessárias para atender o Senar;
1.7.2.4. a ausência de motivação para a definição de equipe técnica mínima e de justificativas para as exigências de formação e de tempo de experiência mínimo dos profissionais, considerando que se trata de contratação com pagamento por produto entregue, afronta o disposto no art. 50 da Lei 9.784/1999, que determina que os atos administrativos sejam motivados; bem como, as boas práticas de contratação pública, a exemplo daquelas constantes na Instrução Normativa 5/2017, do extinto Ministério do Planejamento, Desenvolvimento e Gestão, atual Ministério da Economia;
1.7.3. dar ciência desta deliberação ao Serviço Nacional de Aprendizagem Rural - Administração Central (Senar) e ao representante;
1.7.4. arquivar estes autos, nos termos do art. 169, V, do RI/TCU, sem prejuízo de que a Selog monitore as determinações do item 1.7.1..

Primeira Câmara

ACORDAO-COMPLETO-2365461

Acórdão 7078/2019 - Primeira Câmara

ACORDAO-COMPLETO-2390836

Acórdão de Relação 75/2020 - Primeira Câmara

Acórdão de Relação

WALTON ALENCAR RODRIGUES

Eliziane de Souza Carvalho (14887/OAB-DF), representando Serviço Nacional de Aprendizagem Rural - Administração Central; Andreza da Silva Ferreira (32.585/OAB-DF) e outros, representando Regina Pacheco & Coelho Consultoria em Informática Ltda.

Não atuou

REPRESENTAÇÃO (REPR)

Secretaria de Controle Externo de Aquisições Logísticas (Selog).